臺灣宜蘭地方法院刑事判決
111年度訴字第231號
公  訴  人  臺灣宜蘭地方檢察署檢察官
被      告  陳煜翔


            許哲銜


            黃胤傑





上列被告因妨害秩序等案件，經檢察官提起公訴（110年度調少
連偵字第7號），被告等人於準備程序中就被訴事實均為有罪之
陳述，本院告知被告等人簡式審判程序之旨，並聽取當事人之意
見後，裁定改依簡式審判程序進行審理，並判決如下：
    主  文
丙○○成年人與少年共同犯意圖供行使之用而攜帶兇器，在公共場
所聚集三人以上下手實施強暴罪，處有期徒刑伍月，如易科罰金
，以新臺幣壹仟元折算壹日。緩刑貳年，緩刑期間付保護管束，
並應於本判決確定之翌日起壹年內，向檢察官指定之政府機關、
政府機構、行政法人、社區或其他符合公益目的之機構或團體提
供捌拾小時之義務勞務。
乙○○犯意圖供行使之用而攜帶兇器，在公共場所聚集三人以上下
手實施強暴罪，處有期徒刑肆月，如易科罰金，以新臺幣壹仟元
折算壹日。緩刑貳年，緩刑期間付保護管束，並應於本判決確定
之翌日起壹年內，向檢察官指定之政府機關、政府機構、行政法
人、社區或其他符合公益目的之機構或團體提供陸拾小時之義務
勞務。
丁○○犯意圖供行使之用而攜帶兇器，在公共場所聚集三人以上下
手實施強暴罪，處有期徒刑肆月，如易科罰金，以新臺幣壹仟元
折算壹日。緩刑貳年，緩刑期間付保護管束，並應於本判決確定
之翌日起壹年內，向檢察官指定之政府機關、政府機構、行政法
人、社區或其他符合公益目的之機構或團體提供陸拾小時之義務
勞務。
    犯罪事實
一、丙○○、乙○○、丁○○均為李○萱（移送本院少年法庭審理）之
    朋友。李○萱與甲○○前為夫妻（現已離異），雙方於婚姻關
    係存續期間，李○萱因懷疑甲○○外遇及遭甲○○毆打遂心生不
    滿，於民國110年5月9日晚間某時許向丙○○訴苦，復教唆丙○○砸甲○○所購買、使用之車牌號碼0000-00號自用小客車，丙○○乃於同日晚間約同其友人乙○○、丁○○及少年莊○城（現由
    本院少年法庭審理）一同前往砸車，並由丙○○駕駛車牌號碼
    000-0000號自用小客車搭載李○萱、乙○○先在宜蘭市區找尋
    甲○○上開車輛，於翌（10）日凌晨1時40分許，發現甲○○所
    使用之上開車輛停放在宜蘭縣○○市○○路0段00號「星勢力KTV
    」前之路邊停車格，隨即聯絡丁○○駕駛車牌號碼000-0000號
    搭載姓名、年籍不詳之男子，少年莊○城則駕駛車牌號碼000
    -0000號自用小客車搭載姓名、年籍不詳之男子一同前往，
    嗣丙○○、乙○○、丁○○、少年莊○城及其他4名姓名、年籍不詳
    之男子均明知「星勢力KTV」前之馬路為公共場所，如在馬
    路群聚3人以上任意砸毀他人車輛，顯會造成公眾或他人恐
    懼不安，竟仍共同基於意圖供行使之用攜帶兇器在公共場所
    聚集3人以上施強暴之犯意聯絡，由丙○○、乙○○、丁○○、少
    年莊○城等8人分持客觀上足供作兇器使用之棍棒朝甲○○所使
    用上開車輛揮擊，致甲○○所使用之上開車輛前後擋風玻璃、
    車窗玻璃均損壞，車身多處凹陷、刮損致令不堪使用，足以
    生損害於甲○○（毀損部分業據撤回告訴，不另為不受理之諭
    知，詳後述），渠等以此方式下手實施強暴行為，妨害公共
    秩序及公眾安寧、安全之維護。　　
二、案經甲○○訴由宜蘭縣政府警察局宜蘭分局報告臺灣宜蘭地方
    檢察署檢察官偵查起訴。
    理  由
一、按除被告所犯為死刑、無期徒刑、最輕本刑為3年以上有期
    徒刑之罪或高等法院管轄第一審案件者外，於第一次審判期
    日前之準備程序進行中，被告先就被訴事實為有罪之陳述時
    ，審判長得告知被告簡式審判程序之旨，並聽取當事人、代
    理人、辯護人及輔佐人之意見後，裁定進行簡式審判程序，
    刑事訴訟法第273條之1第1項定有明文。經核本件被告丙○○
    、乙○○、丁○○所犯均係死刑、無期徒刑、最輕本刑為3年以
    上有期徒刑以外之罪，被告4人於準備程序中就被訴事實均
    為有罪之陳述，經法官告知簡式審判程序之旨，並聽取公訴
    人、被告等人之意見後，本院爰依首揭規定，裁定進行簡式
    審判程序。是本案之證據調查，依同法第273條之2規定，不
    受同法第159條第1項、第161條之2、第161條之3、第163條
    之1及第164條至170條規定之限制，合先敘明。
二、上開犯罪事實，業據被告丙○○、乙○○、丁○○於警詢、偵查中
    、本院準備程序及簡式審判程序中坦承不諱，復經證人即同
    案共犯莊○城於警詢、證人即告訴人甲○○於警詢及偵查中證
    述明確，並有監視錄影畫面擷取照片、現場採證照片、凱翔
    汽車保養廠估價單等在卷可稽（警卷第12至23頁、少連偵63
    號卷第17、20至22頁），足認被告丙○○等3人之自白與事實
    相符，應堪採信。本件事證明確，被告丙○○等3人上開犯行
    均堪以認定，應予依法論科。
三、論罪科刑：　　
（一）刑法妨害秩序罪章之第149條、第150條於109年1月15日修
      正公布，於109年1月17日施行，本次修法理由略謂：「不
      論其在何處、以何種聯絡方式聚集，其係在遠端或當場為
      之，均為本條之聚集行為，且包括自動與被動聚集之情形
      ，亦不論是否係事前約定或臨時起意者均屬之。因上開行
      為對於社會治安與秩序，均易造成危害，爰修正其構成要
      件，以符實需。倘三人以上，在公共場所或公眾得出入之
      場所聚集，進而實行強暴脅迫（例如：鬥毆、毀損或恐嚇
      等行為）者，不論是對於特定人或不特定人為之，已造成
      公眾或他人之危害、恐懼不安，應即該當犯罪成立之構成
      要件，以符保護社會治安之刑法功能」，可知修法後之刑
      法第150條，係不論被告以何種方式聚集，倘三人以上在
      公共場所或公眾得出入之場所聚集，進而實行鬥毆、毀損
      或恐嚇等行為，均應依法論處，合先敘明。
 (二）核被告丙○○、乙○○、丁○○所為，均係犯刑法第150條第2項
      第1款、第1項後段之意圖供行使之用而攜帶兇器在公共場
      所聚集三人以上下手施強暴罪。又被告丙○○等3人與少年
      莊○城及其他4名不詳人士就犯罪事實欄一所示妨害秩序犯
      行，有犯意聯絡及行為分擔，應論以共同正犯。又刑法條
      文有「結夥三人以上」者，其主文之記載並無加列「共同
      」之必要（最高法院79年度台上字第4231號判決意旨足資
      參照），是本條文以「聚集三人以上」為構成要件，應為
      相同解釋，爰不在被告乙○○、丁○○之主文加列「共同」之
      文字，附此敘明。
（三）按成年人教唆、幫助或利用兒童及少年犯罪或與之共同實
      施犯罪或故意對其犯罪者，加重其刑至二分之一，兒童及
      少年福利與權益保障法第112條第1項前段定有明文。被告
      丙○○行為時係年滿20歲之成年人（另被告乙○○、丁○○均未
      滿20歲），共犯莊○城則為12歲以上未滿18歲之少年，有
      其年籍資料在卷可憑，且被告丙○○於本院準備程序亦自承
      ：我認識莊○城約2 、3 年，我知道他比我小，小幾歲我
      不清楚，我不爭執不知道莊○城年紀這件事，我知道他可
      能滿18歲，也可能未滿18歲，對檢察官起訴的犯罪事實我
      都承認等語（本院卷第59頁）。可知被告丙○○對於莊○城
      係少年一節，主觀上應有不確定故意，則其與少年莊○城
      共犯犯罪事實欄一所示犯行，自應依兒童及少年福利與權
      益保障法第112條第1項前段之規定加重其刑。
（四）又意圖供行使之用而攜帶兇器或其他危險物品犯刑法第15
      0條第1項之罪，得加重其刑至二分之一，刑法第150條第2
      項第1款固有明定。然本院審酌本案係因被告不滿李○萱之
      前夫即告訴人對李○萱似有毆打行為及外遇情形，故而夥
      同被告乙○○、丁○○、少年莊○城及其他4名不詳男子前往上
      開地點砸車洩憤，過程中雖聚集超過3人，然未持續增加
      人數，並僅有砸車未有攻擊他人之情事，砸車之時間短暫
      ，所生危害亦未擴及他人導致傷亡，足認被告3人所犯情
      節雖侵害社會秩序安全，但無嚴重或擴大現象，本院認尚
      無加重其刑之必要。
（五）按犯罪之情狀顯可憫恕，認科以最低刑度仍嫌過重者，得
      酌量減輕其刑，刑法第59條定有明文，所謂顯可憫恕，係
      指被告之犯行有情輕法重之情，客觀上足以引起一般人同
      情，處以法定最低刑度仍失之過苛，尚堪憫恕之情形而言
      ；倘依其情狀處以有期徒刑，即足以懲儆，並可達防衛社
      會之目的者，自非不可依客觀之犯行與主觀之惡性二者加
      以考量其情狀，是否有可資憫恕之處，適用刑法第59條之
      規定酌量減輕其刑，期使個案裁判之量刑，能斟酌至當，
      符合比例原則。查被告丙○○等3人為上開犯行之際，正值1
      8至22歲之青年，因一時血氣方剛、輕估後果，以致觸蹈
      法網，然渠等3人於警詢時即均自始坦承犯行，犯後態度
      尚可，並與告訴人就毀損部分達成和解，復經告訴人撤回
      告訴等情，有刑事撤回告訴聲請狀在卷可稽，本院認被告
      3人於本案均係為砸車行為，並未對他人之人身安全施加
      暴力，且下手實施犯罪之時間短暫，造成危害程度並非重
      大，且亦與告訴人達成和解，參以刑法第150條第1項後段
      之罪其最輕法定本刑為有期徒刑6月，依本案犯罪情節衡
      之，認對被告丙○○等3人縱量處最低法定刑，猶屬情輕法
      重，客觀上足以引起一般人同情，應有足堪憫恕之處，爰
      依刑法第59條規定，均減輕其刑，並就被告丙○○部分依法
      先加後減。
（六）爰審酌被告丙○○等3人僅因李○萱之故，而對告訴人心生不
      滿，不思以理性方法解決，竟與少年莊○城及其他4名不詳
      男子共同在公共場所為上開強暴犯行，渠等欲以暴力之手
      段達到解決前開糾紛之目的，危害社會治安，增長社會暴
      戾氣氛，固應予嚴責，惟念被告3人犯後均坦承犯行，且
      與告訴人達成和解，並經其撤回告訴，業如前述，態度尚
      可，復考量被告丙○○自陳高職肄業之智識程度，從事送瓦
      斯工作、家庭經濟狀況小康之生活狀況；被告乙○○自陳高
      職畢業之智識程度，從事水電工、家庭經濟狀況小康之生
      活狀況；被告丁○○自陳專科肄業，目前服役中，家庭經濟
      狀況勉持之生活狀況，以及被告丙○○等3人之素行等一切
      情形，分別量處如主文所示之刑，並均諭知易科罰金之折
      算標準。
（七）末查，被告3人均未曾受何有期徒刑以上刑之宣告，有臺
      灣高等法院被告前案紀錄表3份在卷可稽，渠等3人並與告
      訴人達成和解，業如前述，足認被告3人已於犯後盡力彌
      補渠等行為所造成之損害，告訴人亦表示對被告等人為緩
      刑宣告並無意見，復考量被告3人均年紀尚輕，就本案所
      涉情節亦非重大，被告3人因一時失慮致罹刑典，本院認
      其經此偵、審程序之教訓後，當知所警惕而無再犯之虞，
      是上開所宣告之刑，均以暫不執行為適當，爰併予宣告緩
      刑2年，以啟自新。又被告3人所為已對社會產生潛在危害
      ，偵查機關已耗費司法資源而為刑事訴追，為使被告3人
      記取教訓以改過遷善，爰依刑法第74條第2項第5款之規定
      ，諭知被告3人應於主文所示期間，向檢察官指定之政府
      機關、政府機構、行政法人、社區或其他符合公益目的之
      機構或團體，分別提供如主文所示之義務勞務，以期符合
      緩刑目的，而被告3人上開所應負擔之義務，乃緩刑宣告
      附帶之條件，依刑法第75條之1第1項第4款規定，違反上
      開負擔情節重大，足認原宣告之緩刑確難收其預期效果，
      而有執行刑罰之必要者，得撤銷緩刑之宣告；另均依刑法
      第93條第1項第2款之規定，宣告於緩刑期間付保護管束，
      以觀後效。
四、被告等人與前開共犯所使用棍棒數支等物，固為被告等人供
    犯罪所用之物，惟上開物品皆未扣案，且非屬違禁物，客觀
    價值不高，宣告沒收亦不具刑法上重要性，故均不予宣告沒
    收，附此敘明。
五、不另為公訴不受理諭知部分（即被告3人所涉毀損部分）：
    公訴意旨認被告丙○○、乙○○、丁○○3人就前揭犯罪事實一之
    部分，亦涉犯刑法第354條之毀損罪嫌等語。然按告訴乃論
    之罪，告訴人於第一審辯論終結前得撤回其告訴，又告訴經
    撤回者，應諭知不受理之判決，刑事訴訟法第238條第1項、
    第303條第3項分別定有明文。而毀損罪依刑法第357條規定
    ，須告訴乃論。查告訴人業於111年7月9日具狀撤回前開傷
    害之告訴，有刑事撤回告訴聲請狀在卷可稽（本院卷第45頁
    ），依上開規定，原應諭知不受理之判決，惟公訴意旨認此
    部分若成立犯罪，與前揭論罪科刑之妨害秩序罪部分，有想
    像競合之裁判上一罪關係，爰不另為不受理之諭知，末此敘
    明。　　
據上論斷，應依刑事訴訟法第273條之1第1項、第299條第1項前
段，兒童及少年福利及權益保障法第112條第1項前段，刑法第28
條、第150條第1項、第2項第1款、第41條第1項前段、第59條、
第74條第1項第1款、第2項第5款、第93條第1項第2款，刑法施行
法第1條之1第1項，判決如主文。
本案經檢察官韓茂山提起公訴，檢察官張學翰到庭執行職務。
中　　華　　民　　國　　111 　年　　8 　　月　　29　　日
                     刑事第五庭  法  官  程明慧
如不服本判決應於收受送達後20日內向本院提出上訴書狀，並應
敘述具體理由；其未敘述上訴之理由者，應於上訴期間屆滿後20
日內向本院補提理由書（均須按他造當事人之人數附繕本）。
                                 書記官  高雪琴
中　　華　　民　　國　　111 　年　　8 　　月　　29　　日
附錄法條：
中華民國刑法第150條
在公共場所或公眾得出入之場所聚集三人以上，施強暴脅迫者，
在場助勢之人，處1年以下有期徒刑、拘役或10萬元以下罰金；
首謀及下手實施者，處6月以上5年以下有期徒刑。
犯前項之罪，而有下列情形之一者，得加重其刑至二分之一：
一、意圖供行使之用而攜帶兇器或其他危險物品犯之。
二、因而致生公眾或交通往來之危險。
兒童及少年福利與權益保障法第112條
成年人教唆、幫助或利用兒童及少年犯罪或與之共同實施犯罪或
故意對其犯罪者，加重其刑至二分之一。但各該罪就被害人係兒
童及少年已定有特別處罰規定者，從其規定。
對於兒童及少年犯罪者，主管機關得獨立告訴。